臺灣新竹地方法院刑事判決　　　　　　　 100年度易字第67號
公　訴　人　臺灣新竹地方法院檢察署檢察官
被　　　告　劉仁德
　　　　　　劉仁青
上列被告等因妨害自由案件，經檢察官聲請簡易判決處刑（99年
度偵字第2738號），本院竹北簡易庭認不宜依簡易判決處刑，改
依通常程序審理（99年度竹東簡字第91號），判決如下：
    主  文
劉仁德、劉仁青均無罪。
    理  由
一、聲請簡易判決處刑意旨略以：被告劉仁德、劉仁青2 人因不
    滿新竹縣尖石鄉錦屏村那羅23號「那羅溫泉會館」長期使用
    其部落之公用水塔，被告劉仁德乃於民國99年1 月8 日13時
    許，前往「那羅溫泉會館」，欲找該會館負責人理論未果，
    乃於會館前，對該會館員工陳逸韶及陳佳欣大聲嚇稱：要把
    會館前出入通行到該會館之路封起來，不讓你們營業等語，
    致陳逸韶及陳佳欣心生畏懼後，被告劉仁青隨即在新竹縣政
    府警察局橫山分局那羅派出所所長謝應德陪同下，至該會館
    前，被告劉仁青亦欲找該會館負責人理論未果，被告劉仁青
    竟對該會館員工陳逸韶及陳佳欣大聲嚇稱：要把路封起來，
    跟他們作對，沒有甚麼好下場等語，致陳逸韶及陳佳欣心生
    畏懼，因認被告2 人涉犯刑法第305 條之恐嚇危害安全罪嫌
    。
二、按犯罪事實應依證據認定之，無證據不得認定犯罪事實；不
    能證明被告犯罪或其行為不罰者，應諭知無罪之判決，刑事
    訴訟法第154 條第2 項、第301 條第1 項分別定有明文。次
    按事實之認定，應憑證據，如未能發現相當證據，或證據不
    足以證明，自不能以推測或擬制之方法，以為裁判之基礎；
    又認定犯罪事實所憑之證據，雖不以直接證據為限，間接證
    據亦包括在內，然而無論直接或間接證據，其為訴訟上之證
    明，須於通常一般之人不致有所懷疑，而得確信其為真實之
    程度者，始得據為有罪之認定；再認定不利於被告之事實，
    須依積極證據，苟積極證據不足為不利於被告事實之認定時
    ，即應為有利於被告之認定，更不必有何有利之證據，最高
    法院40年台上字第86號、76年台上字第4986號及30年上字第
    816 號分別著有判例意旨可資參照。又按刑事訴訟法第161
    條第1 項亦規定，檢察官就被告犯罪事實，應負舉證責任，
    並指出證明之方法。因此，檢察官對於起訴之犯罪事實，應
    負提出證據及說服之實質舉證責任，倘其所提出之證據，不
    足為被告有罪之積極證明，或其指出證明之方法，無從說服
    法院以形成被告有罪之心證，基於無罪推定之原則，自應為
    被告無罪判決之諭知，最高法院92年度台上字第128 號著有
    判例意旨可資參照。
三、公訴人認被告劉仁德、劉仁青涉有刑法第305 條之恐嚇危害
    安全之罪嫌，無非係以證人陳逸韶、陳佳欣之證述為其論據
    。訊據被告劉仁德、劉仁青2 人固均不否認曾至那羅溫泉會
    館，惟均堅詞否認有何恐嚇危害安全犯行，被告劉仁德辯稱
    ：我去那羅溫泉會館找張仁宗要告訴他部落會議的開會結果
    ，我沒有地在那邊，怎麼封路；如果是恐嚇，那羅溫泉會館
    的員工怎麼可能從會館陪我走到他們停車場，且我當時是跟
    員工講，既然你們老闆不在，我過幾天再來等語；被告劉仁
    青則辯以：當天我們到現場時，劉仁德跟那羅溫泉會館員工
    已經走下來，我是上去叫劉仁德一起去吃飯，因為議員在等
    我們，我沒有跟那羅溫泉會館員工講話，我封那條路，沒有
    什麼好處等語。
四、證據能力部分：
  (一)本件被告等之供述，被告等並未主張係以不正方法取得或筆
    錄記載與實際所述不符合之情形而無證據能力，足認被告等
    警詢、偵查中之自白或陳述，屬出於自由意識之陳述，無何
    任意性之瑕疵可指，應具有證據能力。
  (二)次按被告以外之人於審判外之陳述，雖不符前4 條之規定，
    而經當事人於審判程序同意作為證據，法院審酌該言詞陳述
    或書面陳述作成時之情況，認為適當者，亦得為證據；又當
    事人、代理人或辯護人於法院調查證據時，知有第159 條第
    1 項不得為證據之情形，而未於言詞辯論終結前聲明異議者
    ，視為有前項之同意，刑事訴訟法第159 條之5 第1 項、第
    2 項分別定有明文。查本件除被告以外之供述證據及卷內以
    其記載為內容之文書證據，雖屬被告以外之人於審判外之言
    詞陳述，惟被告等未於本院言詞辯論終結前就相關證據無證
    據能力，聲明異議，依上開規定，即視為同意於審判程序作
    為證據，復經本院審酌陳述作成時之情況，認為適當，而認
    得作為本件之證據。
  (三)非供述證據被告等並未於本院言詞辯論終結前表示無證據能
    力，復查其取得過程亦無何明顯瑕疵，而應可作為本件之證
    據。
五、經查：
  (一)被告劉仁德有於99年1 月8 日13時45分許至「那羅溫泉會館
    」前，對「那羅溫泉會館」員工陳逸韶、陳佳欣稱：3 天內
    要把公用水塔搬走，如果不搬走的話要把會館前出入口通行
    到營業場所的路封起來，不讓你們營業等語；被告劉仁青於
    同日13時48分許至「那羅溫泉會館」前，對「那羅溫泉會館
    」員工陳逸韶、陳佳欣稱：要把路封起來，跟我們作對沒有
    什麼好下場等語之事實，業據證人陳逸韶於警詢中證述：被
    告劉仁德說如果3 天內沒有遷移離開，就要讓我們會館無法
    營業，被告劉仁青說如果我們繼續營業，就要把通行道路封
    起來等語（見99年度偵字第2738號卷第5 頁）；於偵查中證
    述稱：當天被告劉仁德先來會館對我們說3 天內要把公用水
    塔搬走，如果不搬走的話，要把會館前出入口通行到營業場
    所的路封起來不讓我們營業，被告劉仁德吼叫完要離開會館
    時，被告劉仁青上來一樣說要把路封起來，還說跟他們作對
    沒有什麼好下場等語（見99年度偵字第2738號卷第34頁）；
    於本院調查時結證稱：被告劉仁德確實有對我們說3 天內要
    將公用水塔搬走，不搬走的話要將會館前出入口通行到營業
    場所的路封起來，被告劉仁青有說要把路封起來，還說跟他
    們作對沒有好下場等語（99年度竹東簡字第91號卷第17頁至
    第18頁）。證人陳佳欣於警詢中證述：被告劉仁德告訴我要
    3 天內搬走公用水塔，不然要讓我們無法營業，說完約3至5
    分鐘，被告劉仁青與那羅派出所所長到現場，被告劉仁青繼
    續說要把公司前面唯一的路封起來，不讓我們繼續營業等語
    （見99年度偵字第2738號卷第8 頁）；於偵查中證述稱：被
    告劉仁德說得罪他們的話，就要讓我們無法營業，後來被告
    劉仁青與謝應德所長有過來，被告劉仁青說要把路圍起來讓
    我們無法營業等語（見99年度偵字第2738號卷第35頁）；於
    本院調查中證述稱：被告劉仁德說如果3 天內不搬走公用水
    塔，要把路圍起來，被告劉仁青也說相同的話等語（99 年
    度竹東簡字第91號卷第19頁）。據上，經核證人陳逸韶、陳
    佳欣所述當時交談經過情形之證述大致相符，又證人陳逸韶
    、陳佳欣與被告2 人無甚利害關係，亦無故咎恩怨，衡情自
    無甘冒偽證罪責之風險故意陷害被告2 人之理，從而，上開
    事實，固堪認定。
  (二)惟按刑法第305 條之恐嚇罪，所稱以加害生命、身體、自由
    、名譽、財產之事恐嚇他人者，係指以使人生畏怖心為目的
    ，而通知將加惡害之旨於被害人而言，最高法院52年台上字
    第751 號著有判例意旨參照。次按刑法第305 條所謂致生危
    害於安全，係指受惡害之通知者，因其恐嚇而生安全上之危
    險與實害而言，最高法院26年度渝非字第15號亦著有判例意
    旨可資參照。從而，刑法第305 條之恐嚇罪之成立，行為人
    須對於被害人為惡害之通知，亦即，向被害人為明確、具體
    加害上述各種法益之意思表示行為，致被害人之心理狀態陷
    於危險不安，始得以該罪名相繩；若行為人所表示者並非以
    加害生命、身體、自由及名譽等事為內容，或被恐嚇者並未
    因此心生恐懼，則尚與該罪之構成要件有間，即不得以該罪
    相繩。查：
    1.證人陳逸韶於偵查時結證稱：當時被告劉仁德先上來那羅
      溫泉會館要找我們老闆，當時只有我跟陳佳欣2 個員工出
      來而已…，被告劉仁德大聲吼叫完後要離開會館時，被告
      劉仁青就上來，…被告劉仁青一樣說要找我們老闆，現場
      一樣是我和陳佳欣出面…，他們是針對當地民生用水問題
      來找我們老闆等語（見99年度偵字第2738號卷第34頁）；
      於本院訊問時結證稱：當天被告劉仁德到那羅溫泉會館要
      找我們老闆，他當時有對我們說3 天內要將公用水塔搬走
      ，不搬走就要將會館的出入道路封起來，不讓我們營業，
      但是這句話是要我轉告給老闆，因為他要找的人是老闆，
      不是針對我，我事後有轉告老闆，老闆並沒有害怕，只有
      感覺到他生氣；被告劉仁青到那羅溫泉會館一樣說要找老
      闆，並有說要把路封起來，還說跟他們作對沒有好下場，
      講這句話是針對老闆，不是針對我等語在卷可稽（見99年
      度竹東簡字第91號卷第17頁至第18頁）；核與證人陳佳欣
      於偵查時結證稱：當時我聽到那羅溫泉會館外面有糾紛，
      我出去外面看，看到陳逸韶跟被告劉仁德好像是因為用水
      問題發生爭吵，被告劉仁德就說要找老闆…，之後被告劉
      仁青和謝應德所長過來，被告劉仁青就說要把路圍起來，
      讓我們沒辦法營業當時被告劉仁青講這種話我也會害怕，
      因為他說要封的路就是我們會館唯一的出入口，被告劉仁
      德跟被告劉仁青主要是針對會館，不是對我們員工個人…
      等語（見99年度偵字第2738號卷第35頁）；於本院訊問時
      結證稱：99年1 月8 日13時，被告劉仁德有到那羅溫泉會
      館要找我們老闆，老闆當時不在…，被告劉仁青主要是要
      來找被告劉仁德，也是有說同樣的話，事後陳逸韶有將被
      告劉仁德、劉仁青所說的話轉告給老闆，我有在場，老闆
      聽完感覺不出來他有害怕，只有不高興等語（見99年度竹
      東簡字第91號卷第18頁背面至第19頁背面）；於本院準備
      程序時到庭稱：當時被告劉仁德、劉仁青2 人到那羅溫泉
      會館講那些話，我不是很害怕，因為他們主要是要我轉告
      我們老闆等語（見100 年度審易字第84號卷第14頁背面）
      大致相符。是由證人陳逸韶及陳佳欣之證述可知，被告劉
      仁德、劉仁青於當日至那羅溫泉會館係欲找負責人張仁宗
      理論，因負責人張仁宗不在，被告劉仁德要在場員工陳逸
      韶、陳佳欣轉告張仁宗：要把會館前出入通行到該會館之
      路封起來，不讓你們營業等語；被告劉仁青要在場員工陳
      逸韶、陳佳欣轉告張仁宗：要把路封起來，跟我們作對沒
      有什麼好下場等語，是以被告劉仁德、劉仁青2 人雖分別
      對證人陳逸韶、陳佳欣為上開言語，然被告2 人之受加害
      被通知者係那羅溫泉會館負責人張仁宗，而非證人陳逸韶
      、陳佳欣之情，堪以認定。
    2.又被告2 人以要把路封起來，不讓那羅溫泉會館營業等言
      詞施以恐嚇，其加害手段封路係欲妨害那羅溫泉會館之營
      業，自係以加害該會館負責人財產之事恐嚇該會館負責人
      張仁宗乙節，亦堪認定。
    3.然縱被告2 人有恐嚇之主觀犯意，其等亦係以使該會館負
      責人心生畏怖為目的，而將前揭加害之旨由在場員工即證
      人陳逸韶、陳佳欣轉告會館負責人張仁宗後，須會館負責
      人張仁宗受此惡害之通知後，心生畏怖，始有成立恐嚇罪
      之可能。惟在場員工即證人陳逸韶將前揭惡害通知轉告會
      館負責人張仁宗時，該會館負責人並未心生畏怖，除據證
      人陳逸韶、陳佳欣於本院調查時證述明確，業如前述外，
      復據證人即那羅溫泉會館負責人張仁宗於本院審理時證述
      稱：陳逸韶與陳佳欣有跟我說劉仁德、劉仁青說要把那羅
      溫泉會館的路封起來，聽完後我覺得很驚訝跟無奈等語明
      確（見本院卷第25頁背面至第26頁）。準此，那羅溫泉會
      館負責人張仁宗既未心生畏怖，自難謂已達於危害安全之
      程度，被告2 人尚難以恐嚇罪相繩。
六、綜上所述，被告2 人縱有要證人陳逸韶、陳佳欣將「要把會
    館前出入通行到該會館之路封起來，不讓你們營業等語」、
    「要把路封起來，跟我們作對沒有什麼好下場」等語轉告那
    羅溫泉會館負責人張仁宗，然張仁宗聽聞後並無心生畏怖，
    是被告2 人之此等行為，自與恐嚇罪之構成要件有間，尚難
    對被告2 人繩以恐嚇犯行之罪，應無疑義。此外，復查無其
    他積極確切證據足證被告劉仁德、劉仁青確有公訴人所指之
    恐嚇危害安全犯行，揆諸首開說明意旨，不能證明被告2 人
    犯罪，自均應為無罪之諭知。
七、檢察官聲請以簡易判決處刑之案件，經法院認有刑事訴訟法
    第451 條之1 第4 項但書所定之情形者，應適用通常程序審
    判之，刑事訴訟法第452 條定有明文。本件檢察官聲請簡易
    判決處刑（99年度偵字第2738號），經本院審理後認合於刑
    事訴訟法第451 條之第4 項但書第3 款之情形，不宜以簡易
    判決處刑，乃改依通常程序審理，末此敘明。
據上論斷，應依刑事訴訟法第452 條、第301 條第1 項前段，判
決如主文。
本件經檢察官黃慧倫到庭執行職務
中    華    民    國   100    年    4     月    12    日
                  刑事第一庭  法  官  朱美璘
以上正本證明與原本無異。
如不服本判決應於收受判決後10日內向本院提出上訴書狀，並應
敘述具體理由。其未敘述上訴理由者，應於上訴期間屆滿後20日
內向本院補提理由書(均須按他造當事人之人數附繕本)「切勿逕
送上級法院」。
中    華    民    國   100    年    4     月    12    日
                              書記官  楊嘉惠